臺灣高雄地方法院民事判決　九十三年度訴字第八○號
　　原　　　告　　高雄市政府
　　法定代理人　　庚○○
　　訴訟代理人　　林孜俞律師
　　複　代理人　　鍾美馨律師
　　被　　　告　　丙○○○
　　　　　　　　　甲○○
　　　　　　　　　丁○○
　　　　　　　　　戊○○
　　　　　　　　　乙○○
　　　　　　　　　己○○
右當事人間給付使用土地補償金事件，經本院於民國九十三年六月八日言詞辯論終結
，判決如下：
    主      文
被告應將坐落高雄市○鎮區○○段第一七二一之四、一七二一之五地號土地內如附圖
所示甲、乙部分之地上物拆除，並將上開土地騰空返還予原告。
被告應給付原告新臺幣壹佰拾肆萬陸仟陸佰拾貳元及自民國九十三年二月七日起
至清償日止按週年利率百分之五計算之利息，並自民國九十三年一月一日起至交還上
開土地之日止，按月給付原告新臺幣壹萬零壹佰肆拾元。
訴訟費用由被告負擔。
本判決於原告以柒拾玖萬元或同額之高雄銀行可轉讓無記名定期存單供擔保後得假執
行，但被告如以新臺幣貳佰拾捌萬元供擔保後，得免為假執行。
    事實及理由
一、本件被告丙○○○、丁○○、戊○○、乙○○、己○○經合法通知，未於言詞辯
    論期日到場，核無民事訴訟法第三百八十六條各款所列之情形，爰依原告之聲請
    ，准由其一造辯論而為判決。
二、本件原告起訴主張被告丙○○○之夫及被告甲○○、丁○○、戊○○、乙○○、
    己○○之父即訴外人蔡輝男自民國八十一年一月一日起即無權占用伊所有坐落高
    雄市○鎮區○○段第一七二七之四、一七二七之五地號土地，並於該地如附圖所
    示甲、乙部分分別興築未經保存登記之建物即門牌號碼高雄市前鎮區○○○街一
    二巷九號房屋及棚架，嗣並由被告在訴外人蔡輝男於八十四年八月十四日死亡後
    共同繼承，且由其等繼續占有使用中，今被告於上開土地既係無權占有，依法自
    應就其等占用部分予以拆除並為返還，且其等無權占有期間乃受有相當於租金之
    利益，此自係無法律上之原因而受有之不當利得，並因此致伊權益受損，經分別
    依伊公告之市有出租基地租金率土地申報地價年息百分之三、五計算結果，其等
    自八十一年一月一日起至九十二年十二月三十一日止應返還之不當利得計為新臺
    幣（下同）一百三十四萬六千六百三十二元，扣除訴外人蔡輝男曾給付之補償金
    一萬零三百八十八元後，被告計仍積欠一百三十四萬六千六百三十二元，為此乃
    依所有物返還請求權及繼承、不當得利之法律關係提起本訴，請求判令被告應將
    坐落高雄市○鎮區○○段第一七二七之四、一七二七之五地號土地內如附圖所示
    甲、乙部分之地上物予以拆除後騰空返還，並應給付一百三十四萬六千六百三十
    二元及自追加狀繕本送達翌日即九十三年二月七日起至清償日止按週年利率百分
    之五計算之利息，另應自九十三年一月一日起至交還上開土地之日止，按月給付
    一萬零一百四十三元，並願供擔保請准為假執行之宣告。
三、被告丙○○○、丁○○、戊○○、乙○○、己○○未於言詞辯論期日到場，亦未
    提出書狀作何聲明或陳述。
四、被告甲○○則以伊及其餘被告確有占用系爭土地，惟其中如附圖所示乙部分之棚
    架僅係供停放機車之用，所得利益較低，且伊現無力給付補償金，爰聲明求為判
    決駁回原告之訴及假執行之聲請，並願供擔保請准免為假執行之宣告。
五、本件原告主張被告丙○○○之夫及被告甲○○、丁○○、戊○○、乙○○、己○○之父即訴外人蔡輝男自八十一年一月一日起即無權占用系爭土地，並於該地如
    附圖所示甲、乙部分分別興築有上開門牌號碼之房屋及棚架，嗣訴外人蔡輝男於
    八十四年間死亡後，上開房屋及木造棚架即由被告等人共同繼承，並由其等繼續
    占有使用中等情，此有原告所提與事實相符之土地登記謄本、繼承系統表、戶籍
    謄本等件在卷可稽，而如附圖所示甲部分乃為木造鐵皮二層房屋，乙部分則係覆
    有鐵皮屋頂之木造棚架，面積各為四十六平方公尺、四十一平方公尺，其現場係
    位三多商圈附近之商業區乙節，並經本院會同高雄市政府前鎮地政事務所人員到
    場勘測屬實，並製有勘驗筆錄、照片及土地複丈成果圖等件附卷足稽，被告丙○○○、丁○○、戊○○、乙○○、己○○經合法通知未於言詞辯論期日到場，復
    未提出書狀答辯以供本院斟酌，而被告甲○○於此亦不爭執，自堪信原告之主張
    為真實。今被告所繼承之上開地上物既占有原告所有系爭土地，且其等之占有並
    未得原告之同意，而上該建物亦僅分別為木造鐵皮房屋及棚架，其拆除於社會經
    濟並無甚影響，上開地上物自已因無權占有原告所有上開土地而應予以拆除並返
    還予原告，從而本件原告依民法第七百六十七條規定請求被告應將如附圖所示甲
    、乙部分之地上物予以拆除並將占有土地予以返還，依法洵無不合，自應予准許
    。
六、按「依不當得利之法則請求返還不當得利，以無法律上之原因而受利益，致他人
    受有損害為其要件，故其得請求返還之範圍，應以對方所受之利益為度，非以請
    求人所受損害若干為準，無權占有他人土地，可能獲得相當於租金之利益為社會
    通常之觀念，是被上訴人抗辯其占有系爭土地所得之利益，僅相當於法定最高限
    額租金之數額，尚屬可採」，又「建築房屋之基地租金，依土地法第一百零五條
    準用同法第九十七條規定，以不超過該土地申報價額年息百分之十為限，而該條
    所謂土地價額，依土地法施行法第二十五條規定，係指法定地價而言，又法定地
    價，依土地法第一百四十八條規定，係指土地所有權人依土地法所申報之地價，
    在平均地權條例施行區域，當係指土地所有權人於地政機關舉辦規定地價或重新
    規定地價之時，於公告申報地價期間內自行申報之地價而言，未於該期間內申報
    者，則應以公告地價為其申報之地價」，最高法院六十一年臺上字第一六九五號
    、七十五年度臺上字第三七八號分別著有判例或判決。查本件被告因繼承而公同
    共有之上開地上物乃無權占有原告所有系爭地號土地計八十七平方公尺，而原告
    所有系爭土地乃位三多商圈之商業區內業如上述，而系爭第一七二七之四地號土
    地於八十、八十三、八十六及八十九年七月之申報地價乃分別為每平方公尺一萬
    三千七百元、一萬四千一百元、一萬四千七百元及一萬四千七百元，第一七二七
    之五地號土地於八十、八十三、八十六、八十九年七月之申報地價則分別為二萬
    九千六百八十元、二萬九千六百七十元、三萬零五百四十四元及三萬零五百四十
    四元乙節，此為兩造所不爭執，並有地價謄本、土地登記謄本等件在卷可稽，是
    被告共有之上開地上物既無權占用原告所有系爭土地計八十七平方公尺，依社會
    通常之觀念，其自因此可能獲得相當於法定最高限額租金數額之租金利益自明，
    且不因其有部分僅為供停放機車之棚架而有異。又原告請求之租金年息比例，係
    依據高雄市政府八十二年六月三日八二高市府財四字第一五四二六號函示主張八
    十一年一月一日起至同年十二月三十一日止係依土地申報地價年息百分之三，八
    十二年一月一日起迄今則依土地申報地價年息百分之五計算，此有上開函件在卷
    可參，本院審酌系爭土地鄰近三多三路，且地點位於三多商圈附近，交通便利，
    商機繁榮等情，認原告請求自八十一年一月一日起至九十二年十二月三十一日止
    ，分別依各該土地申報地價之年息百分之三或五計算其各該時段之租金利益應屬
    適當，則依各該租金率及地價計算，其期間被告及其被繼承人總計應受有一百三
    十四萬六千六百三十二元（計算式如附表所示）之租金利益，從而原告依繼承及
    不當得利之法律關係請求被告應給付上開金額及其遲延利息，並應自九十三年一
    月一日起至交還土地之日止，按月給付一萬零一百四十三元之損害金，依法即無
    不合，自應予准許。
五、原告及被告陳正風均陳明願供擔保聲請宣告假執行及免為假執行，經核均與法律
    相符，爰分別酌定相當之擔保金額准許之。
六、據上論結：本件原告之訴為有理由，合依民事訴訟法第三百八十五條第一項、第
    七十八條、第八十五條第一項、第三百九十條第二項、第三百九十二條第二項，
    判決如主文。
中　　　華　　　民　　　國　　九十三　　年　　　六　　　月　　二十四　　日
                                        民事第五庭
~B審判長法官  黃  宏  欽
~B法      官  何  悅  芳
~B法　　　官　謝  雨  真
正本係照原本作成。
如不服本判決，應於送達後廿日內，向本院提出上訴狀並表明上訴理由，如於本判決
宣示後送達前提起上訴者，應於判決送達後十日內補提上訴理由書（須附繕本）。
中　　　華　　　民　　　國　　九十三　　年　　　六　　　月　　二十四　　日
~B法院書記官　洪  育  祺
~F0
~T32
附表一（高雄市○鎮區○○段第一七二七—四地號部分）
 ┌────────┬─────────────────────────┐
 │使  用  期   間 │ 申報地價×占用面積×年息率×占用年數=不當得利金額│
 ├────────┼─────────────────────────┤
 │81年1月至12月   │   13700  × 18㎡  ×  3%  ×  1     =7398        │
 ├────────┼─────────────────────────┤
 │82年1月至12月   │   13700  × 18㎡  ×  5%  ×  1     =12330       │
 ├────────┼─────────────────────────┤
 │83年1月至6月    │   13700  × 18㎡  ×  5%  ×  1/2   =6165        │
 ├────────┼─────────────────────────┤
 │83年7月至12月   │   14100  × 18㎡  ×  5%  ×  1/2   =6345        │
 ├────────┼─────────────────────────┤
 │84年1月至12月   │   14100  × 18㎡  ×  5%  ×  1     =12690       │
 ├────────┼─────────────────────────┤
 │85年1月至12月   │   14100  × 18㎡  ×  5%  ×  1     =12690       │
 ├────────┼─────────────────────────┤
 │86年1月至6月    │   14100  × 18㎡  ×  5%  ×  1/2   =6345        │
 ├────────┼─────────────────────────┤
 │86年7月至12月   │   14700  × 18㎡  ×  5%  ×  1/2   =6615        │
 ├────────┼─────────────────────────┤
 │87年1月至12月   │   14700  × 18㎡  ×  5%  ×  1     =13230       │
 ├────────┼─────────────────────────┤
 │88年1月至12月   │   14700  × 18㎡  ×  5%  ×  1     =13230       │
 ├────────┼─────────────────────────┤
 │89年1月至12月   │   14700  × 18㎡  ×  5%  ×  1     =13230       │
 ├────────┼─────────────────────────┤
 │90年1月至12月   │   14700  × 18㎡  ×  5%  ×  1     =13230       │
 ├────────┼─────────────────────────┤
 │91年1月至12月   │   14700  × 18㎡  ×  5%  ×  1     =13230       │
 ├────────┼─────────────────────────┤
 │92年1月至12月   │   14700  × 18㎡  ×  5%  ×  1     =13230       │
 ├────────┼─────────────────────────┤
 │總           計 │   新臺幣壹拾肆萬玖仟玖佰伍拾捌元                 │
 └────────┴─────────────────────────┘
 附表二（高雄市○鎮區○○段第一七二七—五地號部分）
 ┌────────┬─────────────────────────┐
 │使  用  期   間 │ 申報地價×占用面積×年息率×占用年數=不當得利金額│
 ├────────┼─────────────────────────┤
 │81年1月至12月   │   29680  × 69㎡  ×  3%  ×  1     =61438       │
 ├────────┼─────────────────────────┤
 │82年1月至12月   │   29680  × 69㎡  ×  5%  ×  1     =102396      │
 ├────────┼─────────────────────────┤
 │83年1月至6月    │   29680  × 69㎡  ×  5%  ×  1/2   =51198       │
 ├────────┼─────────────────────────┤
 │83年7月至12月   │   29670  × 69㎡  ×  5%  ×  1/2   =51181       │
 ├────────┼─────────────────────────┤
 │84年1月至12月   │   29670  × 69㎡  ×  5%  ×  1     =102362      │
 ├────────┼─────────────────────────┤
 │85年1月至12月   │   29670  × 69㎡  ×  5%  ×  1     =102362      │
 ├────────┼─────────────────────────┤
 │86年1月至6月    │   29670  × 69㎡  ×  5%  ×  1/2   =51181       │
 ├────────┼─────────────────────────┤
 │86年7月至12月   │   30544  × 69㎡  ×  5%  ×  1/2   =52688       │
 ├────────┼─────────────────────────┤
 │87年1月至12月   │   30544  × 69㎡  ×  5%  ×  1     =105376      │
 ├────────┼─────────────────────────┤
 │88年1月至12月   │   30544  × 69㎡  ×  5%  ×  1     =105376      │
 ├────────┼─────────────────────────┤
 │89年1月至12月   │   30544  × 69㎡  ×  5%  ×  1     =105376      │
 ├────────┼─────────────────────────┤
 │90年1月至12月   │   30544  × 69㎡  ×  5%  ×  1     =105376      │
 ├────────┼─────────────────────────┤
 │91年1月至12月   │   30544  × 69㎡  ×  5%  ×  1     =105376      │
 ├────────┼─────────────────────────┤
 │92年1月至12月   │   30544  × 69㎡  ×  5%  ×  1     =105376      │
 ├────────┼─────────────────────────┤
 │總           計 │   新臺幣壹佰貳拾萬零柒仟零陸拾貳元               │
 └────────┴─────────────────────────┘
